臺灣板橋地方法院民事判決　　　　　　 99年度重訴字第301號
原　　　告　祭祀公業游光彩
法定代理人　游明哲
訴訟代理人　張安琪律師
被　　　告　徐林金鳳
　　　　　　陳秀麗
　　　　　　徐明順
前三人共同
訴訟代理人　林家慶律師
上列當事人間請求拆屋還地等事件，本院於民國99年12月20日言
詞辯論終結，判決如下：
    主  文
被告徐林金鳳應將坐落台北縣中和市○○段787 、789 、790 地
號土地上建物即門牌號碼台北縣中和市○○路189 號1 樓、2 樓
、4 樓拆除，以及被告陳秀麗應將上開門牌號碼3 樓拆除（上述
建物共同占有787 地號土地7.91平方公尺、789 地號土地73.33
平方公尺），並將該部分土地返還予原告。被告徐林金鳳應將坐
落台北縣中和市○○段787 、789 、790 地號土地上建物即門牌
號碼台北縣中和市○○路187 巷6 號1 樓、2 樓、4 樓拆除，以
及被告徐明順應將上開門牌號碼3 樓拆除（上述建物共同占有
787 地號土地47.31 平方公尺、789 地號土地16.08 平方公尺、
790 地號土地2.45平方公尺），並將該部分土地返還予原告。被
告徐林金鳳、陳秀麗、徐明順上開建物共同樓梯間占有787 地號
土地2.55平方公尺，789 地號面積9.45平方公尺亦應全部拆除，
並將該部分土地返還予原告。
被告徐林金鳳應自民國99年1 月27日起至拆屋還地日止，按日支
付原告新台幣捌佰伍拾元；被告陳秀麗應自民國99年1 月27日起
至拆屋還地日止，按日支付原告新台幣壹佰陸拾柒元；被告徐明
順應自民國99年1 月27日起至拆屋還地日止，按日支付原告新台
幣壹佰拾陸元。上開被告並應支付自應付日翌日起至清償日止按
週年利率5%計算之利息。
訴訟費用由被告負擔。
本判決第一項於原告以新台幣陸佰參拾陸萬元供擔保後，得假執
行。
但被告徐林金鳳、陳秀麗、徐明順如分別以新台幣壹仟玖佰零柒
萬參仟柒佰陸拾捌元、新台幣壹仟壹佰玖拾貳萬陸仟玖佰陸拾參
元、新台幣捌佰陸拾肆萬捌仟貳佰玖拾參元為原告供擔保後，得
免為假執行。
    事實及理由
壹、程序方面
    按訴狀送達後，原告不得將原訴變更或追加他訴，但請求之
    基礎事實同一者、擴張或減縮應受判決事項之聲明者、不甚
    礙被告之防禦及訴訟之終結者，不在此限，民事訴訟法第25
    5 條第1 項第2 、3 、7 款定有明文。原告起訴請求之聲明
    迭經變更（原起訴之聲明如本院卷第3 頁以下之民事起訴狀
    ；後變更之聲明如本院卷第143 頁以下之民事修正訴之聲明
    狀；再於本院99年12月20日言詞辯論時為變更，詳如本院卷
    第159 頁），經核原告所為上開關於聲明之變更，屬訴之變
    更減縮，其請求之基礎事實同一，且不甚礙被告之防禦及訴
    訟之終結，合於首開法條規定，應予准許，合先敘明。
貳、實體方面
一、原告方面主張：
（一）祭祀公業游光彩為台北縣中和市○○段787 、789 、790
      地號土地之所有權人。原告對於被告等之被繼承人即訴外
      人徐進財曾提起拆屋還地訴訟，並經鈞院作成91年重訴字
      第511 號判決，認定徐進財無權占有土地並應將上開土地
      回復原狀返還予原告，渠後徐進財提起上訴，並於二審程
      序中達成和解（台灣高等法院92年度重上字第392 號），
      徐進財以及第三人即徐明順（徐進財之子）、陳秀麗（徐
      進財之媳婦）與原告達成和解，和解筆錄載明徐進財以及
      徐明順、陳秀麗等願意與原告就系爭土地訂立租賃契約，
      租賃期間5 年，租金則依照申報地價6%計算，並應追溯自
      93年1 月1 日起按年支付租金，徐進財等人等並同意若違
      反和解條件，願意將建物全部拆除將土地返還原告。惟徐
      進財等並未依和解筆錄簽訂租賃契約，甚至未依和解筆錄
      支付相當於租金之和解金額，以致於原告必須一再往返催
      告不勝其擾，和解筆錄約定之期限屆滿前，原告亦一再催
      請被告簽署租約，並於統一與中和路承租戶協商後將租金
      於申報地價之10% 降至9%，且租約條款亦加以調整，除被
      告等以外之其他承租戶均與原告簽署租約，原告至少發函
      3 次以上催告被告簽署租約，被告始終拒簽租約。
（二）依據94年1 月26日和解筆錄5 年期限至99年1 月25日屆滿
      ，於期滿前原告即以99年1 月21日台北敦南郵局第288 號
      存證信函通知被告與原告簽署租約，否則即請求拆屋還地
      。惟被告卻以99年1 月26日中和泰和街37號存證信函，於
      雙方未成立租約前，即片面以申報地價6%之金額開立支票
      ，並要求協商租金以及租約條件。原告即以99年1 月28日
      台北敦南郵局433 號存證信函退還支票，表明既然被告不
      同意原告條件，請被告即將土地返還原告。原告復以99年
      2 月9 日台北敦南郵局551 號存證信函通知被告，請求被
      告於99年2 月12日前簽署租約，被告仍拒絕簽署租約，僅
      自行依據自訂標準補足3%之差額租金，甚至還於函中主張
      渠溢付93年至98年6 年租金云云。原告無奈最後一次發函
      （99年3 月24日台北敦南郵局第960 號存證信函）並開立
      支票退還被告未經原告同意任意匯款之金額，並再次請求
      被告於99年3 月26日前簽署租約，惟至今未獲置理。
（三）前拆屋還地事件一審法院曾囑託中和地政事務所測量系爭
      土地面積以及當時一審法院根據測量結果計算一審訴訟費
      用所依據之面積，787 地號之佔用面積應為68.89 平方公
      尺，789 地號應為159.84平方公尺，790 地號應為2.45平
      方公尺，原告茲請求依據前案測量結果，作為計算不當得
      利金額之依據。被告於租期屆滿拒絕依照原告以及中和路
      承租戶協商租約之結果，簽署書面租賃契約，兩造間既無
      租賃關係，被告並無合法權源，竟無權占有原告所有之前
      開上開土地，原告依民法第767 條所賦予之權利，自得訴
      請被告自占用基地遷出。併依民法第179 條請求不當得利
      ，以原告目前與中和市承租戶所簽署租約之標準9%計算，
      被告徐林金鳳應按日支付原告新台幣（下同）850 元，被
      告陳秀麗應按日支付原告167 元，被告徐明順應按日給付
      原告116 元。
（四）並聲明：
    被告徐林金鳳應將坐落台北縣中和市○○段787 、789 、
      79 0地號土地上建物即門牌號碼台北縣中和市○○路189
      號1 樓、2 樓、4 樓拆除，以及被告陳秀麗應將上開建物
      3 樓（上述建物共同占有787 地號土地7.91 平 方公尺、
      789 地號土地73.33 平方公尺）拆除，並將土地返還予原
      告。被告徐林金鳳應將坐落台北縣中和市○○段787 、
      789 、790 地號土地上建物即門牌號碼台北縣中和市○○
      路187 巷6 號1 樓、2 樓、4 樓拆除，以及被告徐明順應
      將上開建物3 樓（上述建物共同占有787 地號土地47.31
      平方公尺、789 地號土地16.08 平方公尺、790 地號土地
      2.45平方公尺），並將土地返還予原告。被告徐林金鳳、
      陳秀麗、徐明順上開建物共同樓梯間占有787 地號土地2.
      55平方公尺，789 地號面積9.45平方公尺（如92年1 月9
      日中和地政事務所測量結果）亦應全部拆除，並將土地返
      還予原告。
    被告徐林金鳳應自99年1 月27日起至拆屋還地日止按日支
      付原告850 元，被告陳秀麗應自99年1 月27日起至拆屋還
      地日止按日支付原告167 元，被告徐明順應自99年1 月27
      日起至拆屋還地日止按日支付原告新台幣116 元。上開被
      告並應支付自應付日翌日起至清償日止按週年利率5%計算
      之利息。
    訴訟費用由被告負擔。
    有關第1項聲明事項，原告願供擔保請准予宣告假執行。
二、被告方面則以：細譯上開和解筆錄內容並未有徐進財、徐明
    順、陳秀麗須與原告訂立「書面」之租賃契約之記載，且依
    該和解筆錄所載之內容，顯見徐進財、徐明順、陳秀麗已就
    占用原告所有之系爭土地與原告約定支付租金之情形，符合
    「當事人約定一方以物租與他方使用收益，他方支付租金」
    之情況，租賃關係成立，是原告所稱「徐進財等並未依和解
    筆錄簽訂租賃契約」云云，顯然為扭曲和解筆錄所載文義，
    洵不足採。且被告3 人業已清償93至99年1 月25日之租金。
    再按，「查土地之租賃契約以承租人自行建築房屋而使用之
    為其目的者，非有相當之期限不能達其目的，故當事人雖未
    明定租賃之期限，依契約之目的探求當事人之真意，亦應解
    為定有租至房屋不堪使用時為止之期限，惟應受民法第449
    條第1 項之限制而已。最高法院30年渝上字第311 號著有判
    例。依上開判例意旨，訂有書面之租地建屋契約而未明定租
    賃期限者，其租賃期間應至房屋不堪使用時為止。但應受民
    法第449 條第1 項租賃期限不得逾20年之限制。20年期滿，
    若有民法第451 條規定情形，應視為不定期限繼續契約，至
    房屋不堪使用時始消滅，自不待言。」最高法院亦著有85年
    度台上字第2108號判決可資參照（惟現行民法第449 條第3
    項已明定租用基地建築房屋者，不適用第1 項租賃期限不得
    逾20年之規定）。原告曾以99年1 月21日存證信函向被告為
    訂立租約之要約（僅明示每年租金為系爭土地申報地價10%
    計算之39萬1,045 元之締約條件) ，被告3 人收受該存證信
    函後即以99年1 月26日存證信函向原告承諾同意調漲租金，
    並隨函暫先繳納27萬2,129 元之支票予原告，縱當時租金數
    額繳納不足，亦未達積欠租金額達2 年以上之情況) ，是兩
    造間亦有「當事人約定一方以物租與他方使用收益，他方支
    付租金」之情形，且有書面字據，且依上開最高法院85年度
    台上字第2108號判決意旨，兩造應已合意訂立租賃期間至房
    屋不堪使用時為止之租賃契約，原告至遲於99年3 月26日前
    向被告表示願調降每年租金為申報地價9%計算之租金，被告
    亦於99年3 月16日前即已合法支付原告租金達40萬8,194 元
    ，顯無任何積欠租金之情事，故被告非無權占有系爭土地並
    已依約繳納地租，原告訴請被告拆屋還地及給付不當得利應
    無理由等語，資為抗辯。並聲明：原告之訴及假執行之聲
    請均駁回。如受不利判決，願供擔保請准宣告免為假執行
    。
三、兩造不爭執事項：
（一）祭祀公業游光彩為台北縣中和市○○段787 、789 、790
      地號土地之所有權人，祭祀公業游光彩法定代理人為游明
      哲。
（二）訴外人徐進財及被告徐明順、陳秀麗於94年1 月26日曾與
      原告於台灣高等法院達成如原證四和解筆錄內容之和解協
      議（台灣高等法院92年度重上字第392 號，見本院卷第24
      頁）。
（三）訴外人徐進財原有之台北縣中和市○○路189 號1 、2 、
      4 樓建物及同路187 巷6 號1 、2 、4 樓建物均由被告徐
      林金鳳繼承；同路189 號3 樓建物之所有人為陳秀麗；同
      路187 巷6 號3 樓建物之所有人為徐明順。
四、依據上開和解筆錄之內容，訴外人徐進財與被告陳秀麗、徐
    明順就上開台北縣中和市○○路189 號1 、2 、4 樓建物、
    同路187 巷6 號1 、2 、4 樓建物，以及同路189 號3 樓、
    187 巷6 號3 樓暨共有樓梯間，屋頂突出物第1 層地2 層部
    分之建物全部，與原告所有之系爭土地，訂立租賃契約，租
    賃期間為5 年（自和解成立之日即94年1 月26日起算），因
    此本件所應審究之爭點闕為：(一)上開租賃契約於99年1 月26
    日5 年期間屆滿之後，兩造間就系爭土地是否有成立租賃關
    係？被告是否為無權占有系爭土地？(二)如被告為無權占有系
    爭土地，原告所得請求之不當得利若干？
五、上開租賃契約於99年1 月26日5 年期間屆滿之後，兩造間就
    系爭土地是否有成立租賃關係？被告是否為無權占有系爭土
    地？
（一）原告主張兩造於上開和解筆錄所約定5 年租賃期間期滿後
      ，並未簽署土地租賃契約，且於期滿前即發函告知於簽署
      書面租約前不同意成立租賃關係，並無成立不定期租賃關
      係，有原告所提出之99年1 月21日、99年1 月28日、99年
      2 月9 日、99年3 月24日存證信函及回執在卷可稽（見本
      院卷原證12 、14 、16、18），原告於99年1 月21日所寄
      送之存證信函載明：「... 和解筆錄期限將於99年1 月25
      日屆滿，請台端於期限屆滿前依祭祀公業條件簽署租約，
      若不於上開期限屆滿前簽署租約者，本祭祀公業並以此函
      請求台端於期限屆滿即將土地回復原狀返還予本祭祀公業
      。」等語（見本院卷第53 頁 ）；99年1 月28日寄送之存
      證信函載明：「茲受當事人祭祀公業游光彩管理人游明哲
      委託發函予台端，除退還台端未經祭祀公業同意片面決定
      以及簽發之支票乙紙... 外，並再次陳明既台端不同意依
      本祭祀公業之租金條件簽署租約，雙方顯無法成立租賃契
      約，請台端立即將占用土地返還祭祀公業游光彩。」等語
      （見本院卷第63頁）；99年2 月9 日寄送之存證信函載明
      ：「... 再次表明在台端與本祭祀公業簽訂正式租約前，
      不同意台端以未經本祭祀公業同意之金額提存法院成立租
      賃關係。台端與本祭祀公業所簽署之和解契約期限既已屆
      滿，在未簽署正式租約前，台端任意提存之金額僅乃占有
      土地之部分不當得利金額，請台端盡速於99年2 月12 日
      前完成租約之簽署，以免訟累。」等語（見本院卷第73頁
      ）；99年3 月24日寄送之存證信函載明：「... 再次表明
      在台端與本祭祀公業簽訂正式租約前，不同意台端未經本
      公業同意以任何方式支付不明金額予本祭祀公業。本祭祀
      公業以多次通知台端，請台端來本祭祀公業開協調會以便
      簽署租約，台端既始終未簽租約，貴我雙方並無租賃關係
      ，台端任意支付或提存之金額僅乃占有土地之部分不當得
      利金額，本公業特開立現金支票... 將台端於99年3 月16
      日匯入本祭祀公業帳戶之新台幣136,065 原退還台端，並
      最後一次通知台端於民國99年3 月26日前來本祭祀公業完
      成租約簽署，逾期本公業即對台端提起拆屋還地訴訟，不
      再寬限」等語（見本院卷第82頁、第83頁），顯見原告於
      租約屆滿之前即告知被告必須簽署正式租約，否則即不同
      意成立租賃關係，且租賃屆滿之後，亦多次表示在簽署正
      式租約之前，不同意成立租賃關係，堪認原告主張兩造間
      並無成立不定期租賃關係，自非無據。
（二）被告雖辯以：原告曾以99年1 月21日存證信函向被告為訂
      立租約之要約（僅明示每年租金為系爭土地申報地價10%
      計算之39萬1,045 元之締約條件) ，被告3 人收受該存證
      信函後即以99年1 月26日存證信函向原告承諾同意調漲租
      金，並隨函暫先繳納27萬2,129 元之支票予原告，縱當時
      租金數額繳納不足，亦未達積欠租金額達2 年以上之情況
      ) ，是兩造間亦有「當事人約定一方以物租與他方使用收
      益，他方支付租金」之情形，且有書面字據，兩造應已合
      意訂立租賃期間至房屋不堪使用時為止之租賃契約云云，
      惟查，原告於上開歷次存證信函中均明確表示被告必須與
      原告簽署正式租約始能成立租賃關係，蓋除了租金數額之
      外，關於租賃期間、租金支付方式、違約之責任等等，均
      為租賃契約成立之重要之點，尚不能認為原告99年1 月21
      日存證信函即為向被告訂立租約之要約，亦不能認為被告
      於存信函中承諾同意原告調漲租金及租賃契約成立之承諾
      ，縱然被告事後亦同意以原告所要求之土地申報地價9%作
      為租金之計算標準，惟被告始終未與原告簽署租賃契約，
      兩造就租賃期間、租金支付方式、違約之責任或其他重要
      之點均未能達成合意，是被告抗辯兩造已合意訂立租賃期
      間至房屋不堪使用時為止之租賃契約云云，自無理由，殊
      無足採。
（三）綜上所述，上開和解筆錄所約定5 年租賃期間即將屆滿時
      以及期滿後，原告即明確向被告表示必須簽署租約，否則
      不同意成立租賃關係，因此並無民法第451 條租賃之默示
      更新之情形，兩造間並未成立不定期租賃之關係。兩造間
      於租賃期間屆滿之際所往返存證信函內容，亦未能認定兩
      造間有成立租賃關係之合意，因此被告抗辯兩造已合意訂
      立租賃期間至房屋不堪使用時為止之租賃契約云云，自無
      可採。既然上開租賃契約於99年1 月26日5 年期間屆滿之
      後，兩造間就系爭土地並未成立租賃關係，被告復未能舉
      證證明有何合法權源占有使用系爭土地，原告主張被告為
      無權占有系爭土地，自堪採認為真實。
六、如被告為無權占有系爭土地，原告所得請求之不當得利若干
    ？
（一）原告主張被告所有之上開建物占用系爭土地之情形如附表
      所示，此經本院91年度重訴字第511 號案件審認在案，有
      該案判決書、台北縣中和地政事務所92年1 月9 日函及附
      件各1 件在卷可稽（見本院卷第18-23 頁、第145 頁、第
      146 頁），兩造就上開建物占用系爭土地之關係亦於台灣
      高等法院92年度重上字第392 號案件中成立和解，被告於
      上開案件成立和解時，上開一審判決所認定之占用系爭土
      地面積均無爭執，有該案件和解筆錄1 件在卷可參（見本
      院卷第24頁），被告復未能舉證證明上開建物目前占用系
      爭土地之情形與前開案件審理時及成立和解時有所不同，
      原告主張依據前開案件判決書所認定之占用面積來計算所
      得請求不當得利之數額，自屬可採。
（二）按無法律上之原因而受利益，致他人受損害者，應返還其
      利益。雖有法律上之原因，而其後已不存在者，亦同。民
      法第179 條定有明文；又按依不當得利之法則請求返還不
      當得利，以無法律上之原因而受利益，致他人受有損害為
      其要件，故其得請求返還之範圍，應以對方所受之利益為
      度，非以請求人所受損害若干為準，無權佔有他人土地，
      可能獲得相當於租金之利益為社會通常之觀念，是被上訴
      人抗辯其佔有系爭土地所得之利益，僅相當於法定最高限
      額租金之數額，尚屬可採，此亦有最高法院61年台上字第
      1695號判例可資參照。
（三）再按，城市地方房屋之租金，以不超過土地及其建築物申
      報總價年息10％為限，土地法第97條定有明文，而依土地
      法施行法25條規定，土地法第97條規定之土地價額係指「
      法定地價」而言，又依土地法第148 條規定，土地所有權
      人依土地法所定「申報之地價」為法定地價，另土地法第
      105 條規定「第97條第99條及第101 條之規定，於租用基
      地建築房屋均準用之。」是城市地方建築基地之租金，亦
      應以土地申報地價年息10% 為限。從而相當於租金損害之
      酌定，並非均以租約約定之租金數額為唯一標準，仍應斟
      酌該土地之位置，工商業繁榮之程度，承租人利用該土地
      之經濟價值及所受利益等項，並與鄰地租金相比較，以為
      決定。
（四）原告主張被告所有之上開建物占用系爭土地之情形如附表
      所示，此經本院91年度重訴字第511 號案件審認在案，有
      該案判決書、台北縣中和地政事務所92年1 月9 日函及附
      件各1 件在卷可稽（見本院卷第18-23 頁、第145 頁、第
      146 頁），兩造就上開建物占用系爭土地之關係亦於台灣
      高等法院92 年 度重上字第392 號案件中成立和解，被告
      於上開案件成立和解時，上開一審判決所認定之占用系爭
      土地面積均無爭執，有該案件和解筆錄1 件在卷可參（見
      本院卷第24頁），被告復未能舉證證明上開建物目前占用
      系爭土地之情形與前開案件審理時及成立和解時有所不同
      ，原告主張依據前開案件判決書所認定之占用面積來計算
      所得請求不當得利之數額，自屬可採。原告因被告等人為
      無權占有，受有相當於租金之不當得利，原告則因此受有
      損害。又被告迄今仍無拆除地上物返還土地之意，顯有繼
      續占用之虞，故原告依民事訴訟法第246 條之規定，提起
      將來給付之訴，請求被告按日給付原告至拆除占用系爭土
      地之地上物並返還該土地之日止之不當得利，洵屬有據。
      查系爭787 、789 、790 地號土地99年之申報地價分別為
      每平方公尺24,080元、31,312元、14,160元，有系爭土地
      登記謄本其上所載之申報地價可資為憑（見本院卷
      106-111 頁）。原告所有之上開地號土地另出租其他承租
      戶使用，所約定之租金以申報地價9%計算，有原告提出與
      其他承租戶所簽之土地租賃契約書1 件在卷可參（見本院
      卷第148- 151頁），堪認原告主張以土地申報地價年息9%
      計算相當於不當得利之租金為適當，故原告向被告請求相
      當於租金之不當得利數額，允以計算如下為當：
    被告徐林金鳳部分
      中和路189 號1 、2 、4 樓部分，占用系爭787 地號土
      地7.91平方公尺、789 地號土地73.33平方公尺
      每日之不當得利計算式：
      24080 元×7.91平方公尺×9%÷12÷30×3/4 ＝36元
      31312 元×73.33 平方公尺×9%÷12÷30×3/4 ＝431 元
      中和路187 巷6 號1 、2 、4 樓部分，占用系爭787 地號
      土地47.31 平方公尺、789 地號土地16.08 平方公尺、
      790地號土地2.45平方公尺
      每日之不當得利計算式（元以下四捨五入）：
      24080 元×47.31 平方公尺×9%÷12÷30×3/4 ＝214 元
      31312 元×16.08 平方公尺×9%÷12÷30×3/4 ＝95 元
      14160 元×2.45平方公尺×9%÷12÷30×3/4 ＝7元
      樓梯間部分，占用787 地號土地2.55平方公尺、789 地號
      土地9.45平方公尺
      每日之不當得利計算式：
      24080 元×2.55平方公尺×9%÷12÷30×3/4 ＝12元
      31312 元×9.45平方公尺×9%÷12÷30×3/4 ＝55元
      以上合計為850 元（計算式：36＋431 ＋214 ＋95＋7 ＋
      12 ＋55 ＝850 ）
    被告陳秀麗部分
      中和路189 號3 樓部分，占用系爭787 地號土地7.91平方
      公尺、789 地號土地73.33 平方公尺
      每日之不當得利計算式：
      24080 元×7.91平方公尺×9%÷12÷30×1/4 ＝12元
      31312 元×73.33 平方公尺×9%÷12÷30×1/4 ＝144元
      樓梯間部分，占用787 地號土地2.55平方公尺、789 地號
      土地9.45平方公尺
      每日之不當得利計算式：
      24080 元×2.55平方公尺×9%÷12÷30×1/8 ＝2元
      31312 元×9.45平方公尺×9%÷12÷30×1/8 ＝9元
      以上合計為167 元（計算式：12＋144 ＋2 ＋9 ＝167）
    被告徐明順部分
      中和路187 巷6 號3 樓部分，占用系爭787 地號土地47.
      31 平方公尺、789 地號土地16.08 平方公尺、790 地
      號土地2.45平方公尺
      每日之不當得利計算式：
      24080 元×47.31 平方公尺×9%÷12÷30×1/4 ＝71元
      31312 元×16.08 平方公尺×9%÷12÷30×1/4 ＝32 元
      14160 元×2.45平方公尺×9%÷12÷30×1/4 ＝2元
      樓梯間部分，占用787 地號土地2.55平方公尺、789 地號
      土地9.45平方公尺
      每日之不當得利計算式：
      24080 元×2.55平方公尺×9%÷12÷30×1/8 ＝2元
      31312 元×9.45平方公尺×9%÷12÷30×1/8 ＝9元
      以上合計為116元（計算式：71＋32 ＋2 ＋2＋9 ＝116）
七、綜上所述，原告主張依據所有權人之所有物返還請求權，請
    求被告將坐落系爭787 、789 、790 地號土地上如主文所示
    之地上建物拆除，將該部分土地返還原告，以及依據不當得
    利請求權，訴請上開被告等自99年1 月27日起按日給付前揭
    金額及自應給付日之翌日起算之法定遲延利息，為有理由，
    應予准許。兩造分別陳明願供擔保請准宣告假執行或免為假
    執行，經核均無不合，爰分別酌定相當之擔保金額，予以准
    許。
八、本件事證已臻明確，兩造其餘攻擊防禦方法，核與判決結果
    無影響，爰不一一論述，併此敘明。
據上論結，本件原告之訴為有理由，依民事訴訟法第78條、第85
條第1項，判決如主文。
中    華    民    國    100   年    1     月    14    日
                  民事第二庭    法  官  連育群
以上正本係照原本作成
如對本判決上訴，須於判決送達後20日內向本院提出上訴狀。如
委任律師提起上訴者，應一併繳納上訴審裁判費。
中    華    民    國    100   年    1     月    14    日
                                書記官  溫婷雅
┌──────────────────────────────────────┐
│附表：                                                                      │
├──┬───────────┬───────────────────────┤
│    │                      │ 占    有    土    地    面    積（平方公尺） │
│編號│建  物  門  牌  號  碼├───────┬───────┬───────┤
│    │                      │787 地號      │789 地號      │790 地號      │
├──┼───────────┼───────┼───────┼───────┤
│ １ │臺北縣中和市○○路189 │7.91          │73.33         │0             │
│    │號（1樓至4 樓）       │              │              │              │
├──┼───────────┼───────┼───────┼───────┤
│ ２ │臺北縣中和市○○路187 │47.31         │16.08         │2.45          │
│    │巷6 號（1 樓至4 樓）  │              │              │              │
├──┼───────────┼───────┼───────┼───────┤
│ ３ │樓梯間                │2.55          │9.45          │0             │
│    │                      │              │              │              │
└──┴───────────┴───────┴───────┴───────┘